【裁判字號】    97,交抗,2514
【裁判日期】    971223
【裁判案由】    違反道路交通管理處罰條例
【裁判全文】
臺灣高等法院交通事件裁定            97年度交抗字第2514號
抗  告  人
即受處分人  甲○○
                      樓
上列抗告人即受處分人因違反道路交通管理處罰條例案件，不服
臺灣臺北地方法院，中華民國97年11月28日所為裁定（97年度交
聲字第2927號），提起抗告，本院裁定如下：
    主  文
抗告駁回。
    理  由
一、按汽車（含機器腳踏車）駕駛人，在設有禁止停車標誌、標
    線處所停車者，處新臺幣（下同）600元以上1200元以下罰
    鍰，道路交通管理處罰條例第56條第1項第4款定有明文；次
    按逕行舉發者，應按已查明之資料於舉發違反道路交通管理
    事件通知單上填註車牌號碼、車輛種類、車主姓名及地址，
    並於通知單上方空白處加註逕行舉發之文字後，由舉發機關
    送達被通知人，受處罰人接獲違反道路交通管理事件通知單
    後，於15日內得不經裁決，逕依道路交通管理處罰條例第92
    條第3項之罰鍰基準規定，向指定之處所繳納結案，不服舉
    發事實者，應於15日內，向處罰機關陳述意見；又機器腳踏
    車駕駛人違反道路交通管理處罰條例第56條第1項第4款規定
    ，且逾應到案期限60日以上繳納罰鍰或逕行裁決，應裁處罰
    鍰1200元，若係於期限內繳納或到案聽候裁決，則應裁處罰
    鍰600元，道路交通管理處罰條例第9條第1項，違反道路交
    通管理事件統一裁罰基準及處理細則第11條第1項第4款、違
    反道路交通管理事件統一裁罰基準表分別定有明文。
二、原處分機關即臺北市交通事件裁決所於民國（下同）97年10
    月9日所為之處分意旨（原處分案號：北市裁催字第裁22-A
    R0000000號）略以：本件受處分人即異議人（下稱異議人）
    甲○○所有車牌號碼ATV-285號重型機車，於96年9月18日下
    午6時54分許，停放於臺北市大同區○○○路○段171 號「
    家樂福量販店」前方紅磚道上，為臺北市政府警察局交通警
    察大隊執法組員警廖益賜以異議人所有車輛有違反道路交通
    管理處罰條例第56條第1項第4款之規定逕行製單舉發，該舉
    發通知單所載應到案日期為96年11月5日，異議人於96 年10
    月16日以陳述書向舉發單位陳述意見，原處分機關嗣以異議
    人未依規定自動繳納罰鍰、且未依規定到案聽候裁決，復認
    本件違規事實明確，遂依基準表於通知單送達且逾越應到案
    期限60日後，於97年10月9日依道路交通管理處罰條例第44
    條第1項前段、第56條第1項第1款、違反道路交通管理事件
    統一裁罰基準表規定，逕行裁處異議人罰鍰900元，上開裁
    決書於97年10月15日送達異議人之戶籍地址即臺北市中山區
    ○○○路2段34號5樓，異議人於97年10月17日具狀聲明異議
    等語。
三、受處分人聲明異議意旨指稱：其固不諱言其所有ATV-285 號
    重型機車係停放於本件裁決書所指地點之情，惟辯以：臺北
    市大同區○○○路○段171 號「家樂福量販店」前方紅磚道
    係家樂福私有土地提供停車使用，此由家樂福並於該處設置
    鐵架防止停放該處機車、腳踏車撞壞該店玻璃即可得知；且
    上開紅磚道較「家樂福量販店」左右兩側大樓之紅磚道明顯
    寬大，更堪認上開紅磚道係「家樂福量販店」於建築之際故
    意將建築物退讓內縮凹入而提供多餘空間成為紅磚道供機車
    停車之用，故上開地點並非人行道，而係合法可供停放機車
    之處所，為此請求撤銷免罰云云。
四、經查：
（一）臺北市大同區○○○路○段171 號「家樂福量販店」前方
      紅磚道，業經臺北市停車管理工程處自96年8 月7 日起設
      有禁止停車指示牌多幅（釘附於紅磚道兩端路燈燈桿上）
      ，觀諸該禁止停車標誌之內容，係以箭頭符號指該標誌左
      右兩側均為「騎樓、人行道、SIDEWALK」，另以禁止停車
      標誌及拖吊車符號表現禁止停車之意，此業經原法院函查
      明確，有卷附臺北市停車管理工程處97年11月20日北市停
      管字第09736808200號書函及所附現場禁停標誌設置簡圖1
      紙及現場照片8幀可稽，自堪認上開指示牌即屬道路交通
      管理處罰條例第56條第1項第4款所指禁止停車標誌。且上
      開禁止停車標誌既係釘附於臺北市大同區○○○路○段
      171號「家樂福量販店」前方紅磚道兩端路燈燈桿上，依
      客觀情形，既係指該紅磚道為禁止停車之騎樓、人行道，
      且依現場照片所示，該紅磚道亦無任何區隔騎樓、人行道
      及專供停車處所之設施，自應認該紅磚道具備一體性，全
      部均屬上開禁止停車標誌所標示之禁止停車處所。
（二）至異議意旨雖以上開紅磚道較「家樂福量販店」左右兩側
      大樓之紅磚道明顯寬大，更堪認上開紅磚道係「家樂福量
      販店」於建築之際故意將建築物退讓內縮凹入而提供多餘
      空間成為紅磚道供機車停車之用，甚且家樂福並於該處設
      置鐵架防止停放該處機車、腳踏車撞壞該店玻璃等語置辯
      。惟查：細繹上開辯詞所指，至多僅能謂家樂福量販店建
      築之際，為美觀或建築法規之考量，刻意預留較多空間不
      予建築，且為因應前往該店購物民眾往往將機車或腳踏車
      停放於外牆玻璃、可能不慎造成玻璃破損危險之現實，始
      於外牆玻璃下方設置鐵架，尚難謂家樂福量販店即有明示
      或暗示該紅磚道可以供顧客停車使用之意；況設置道路交
      通標誌之主管機關為臺北市停車管理工程處，道路交通標
      誌標線號誌設置規則第5 條定有明文，是家樂福量販店縱
      然明示或暗示該紅磚道可以供顧客停車使用，亦不能否定
      臺北市停車管理工程處在該處設置禁止停車標誌之效力，
      異議人以上情置辯，即非可採，異議人所有ATV-285號重
      型機車確有於上開時地在設有禁止停車標誌、標線處所停
      車之違規行為，可堪認定。
（三）綜上，原處分意旨以異議人確有違反道路交通管理處罰條
      例第56條第1 項第4 款之違規行為裁決處罰異議人，固非
      無見。然查：異議人於舉發違反道路交通管理事件通知單
      所載應到案日期（96年11月5 日）前之96年10月16日即已
      擬具陳述書向臺北市政府、臺北市停車管理處、臺北市政
      府警察局大同分局陳述其對於上開舉發通知單之意見，並
      經臺北市政府警察局大同分局於96年10月31日函轉原處分
      機關說明查證過程及意見，此有卷附陳述書、臺北市政府
      警察局大同分局96年10月18日北市警同分交字第09632069
      300 號函、96年10月31日北市警同分交字第09632117900
      號函可稽，是異議人雖非逕向原處分機關陳述意見；然其
      陳述之意見於應到案日期前仍已輾轉告知原處分機關，基
      於行政機關之一體性，應寬認異議人業於應到案日期前陳
      述意見，原處分機關就此未察，以異議人逾應到案期限60
      日以上未依規定到案為由，依道路交通管理處罰條例第44
      條第1 項前段、違反道路交通管理事件統一裁罰基準表規
      定裁處異議人罰鍰1200元，自有未洽。是異議人空言指摘
      原處分失當，求予撤銷免罰，雖無理由；然原處分既有如
      上不當之處，法院仍應予以撤銷，另自為適當之裁處。基
      此，原法院經詳細調查後，本於以上論述內容之認定，將
      原處分撤銷，改諭知本件異議人甲○○為汽車駕駛人，在
      設有禁止停車標誌、標線處所停車，處罰鍰新臺幣六百元
      。經核原法院上開裁處之認事用法，均無違誤或不當，處
      分內容並已屬從輕，本院認應予維持。
五、抗告意旨除重複援引異議主要意旨外，所補稱內容洵屬發洩
    不滿情緒之言語，本院不一一贅述論究。至關於禁止停車標
    誌之設置，交通主管機關雖非不可因時、地、交通流量等因
    素，並參酌民意反映，而適時檢討改進；但於變更設置前，
    汽車駕駛人或行人均應切實遵行當時仍屬有效之標誌規定，
    否則人人皆得自行任意判斷而不予遵行，交通秩序將蕩然無
    存，舉發交通違規單位依據當時標誌之規定行事，亦難謂有
    「搶錢」、「濫權瀆職」之情形，併此敘明。
六、據上論結，應依道路交通案件處理辦法第26條，刑事訴訟法
    第412 條，裁定如主文。
中    華    民    國    97    年    12    月    23    日
            刑事第九庭審判長法  官  陳貽男
                            法  官  何信慶
                            法  官  周盈文
以上正本證明與原本無異。
不得再抗告。
                            書記官  余姿慧
中    華    民    國    97    年    12    月    23    日


司法院資訊處製作；財團法人民間司法改革基金會備份。
